【裁判字號】    98,司家聲,641
【裁判日期】    981225
【裁判案由】    核定遺產管理人報酬
【裁判全文】
臺灣高雄地方法院民事裁定           98年度司家聲字第641號
聲  請  人  蘇吉雄律師即被繼承人甲○○之遺產管理人
上聲請人聲請核定遺產管理人報酬事件，本院裁定如下：
    主  文
聲請人任被繼承人甲○○（男，民國○○○年○○月○日生，身
分證統一編號：Ｚ000000000號，民國九十五年四月二
十四日死亡）之遺產管理人之報酬核定為新臺幣肆萬元。
程序費用新臺幣壹仟元由被繼承人甲○○之遺產負擔。
    理  由
一、本件聲請意旨略以：聲請人前經本院95年度財管字第136 號
    民事裁定選任為被繼承人之遺產管理人，嗣經本院96年度家
    催字第179 號民事裁定准予對被繼承人之債權人及受遺贈人
    為公示催告，並於96年6 月15日刊登於台灣新生報。茲因被
    繼承人生前之債權人對其遺產業已向法院聲請強制執行，且
    本件遺產管理人報酬已難期待由其親屬會議酌定之，又聲請
    人為管理遺產已支出費用新臺幣（下同）1,979 元，為便於
    執行程序中聲明參與分配，為此，狀請本院酌定本件遺產管
    理人報酬，並說明其優先受償順序等語。
二、按「遺產管理人，得請求報酬，其數額由親屬會議按其勞力
    及其與被繼承人之關係酌定之。」、「依本法之規定應開親
    屬會議時，由當事人、法定代理人或其他利害關係人召集之
    。」、「親屬會議不能召開或召開有困難時，依法應經親屬
    會議處理之事項，由有召集權人聲請法院處理之。」，民法
    第1183條、第1129條、第1132條第2 項前段分別定有明文。
三、經查：
  (一)本件被繼承人死亡後，其繼承人均已拋棄繼承權，且未經親
    屬會議選定遺產管理人，經本院95年度財管字第136 號民事
    裁定選任聲請人為被繼承人之遺產管理人乙節，業經本院依
    職權調閱上開卷宗查核屬實，堪信為真實。準此，聲請人顯
    難召開親屬會議酌定其管理遺產之報酬，是其本於利害關係
    人之地位，聲請本院酌定報酬，洵屬有據。
  (二)聲請人主張之首揭事實，業據其提出被繼承人之遺產清冊、
    被繼承人所遺留股票奇菱科技股份有限公司之96年度、97年
    度資產負債表、損益表、股東權益變動表、中華郵政股份有
    限公司鳳山郵局98年11月24日鳳營字第0980101529號函，管
    理遺產工作紀錄表、聲請公示催告狀、台灣新生報刊登廣告
    證明單、債權確認書、本院民事執行處98年11月26日雄院高
    98司執讓字第115259號執行查封股票通知、規費收入及刊登
    廣告費收據等件各1 份為證，堪信為真實。本院審酌：被繼
    承人之遺產有有價證券10張及郵局存款，遺產總計47,597元
    ，有被繼承人之遺產清冊1 紙附卷可稽，其債權人宋光夫已
    向本院聲請強制執行，除此之外，尚無其他債權人陳報債權
    、債務或遺贈；又聲請人業已公示催告、登報、查詢被繼承
    人之財產、確認債權等管理遺產行為，後續尚有強制執行程
    序等其他事項須處理，聲請人處理上開事務及後續處理所需
    時間之久暫、耗費人力之程度及各債權人受償權利之保障等
    一切情狀，認本件遺產管理人之報酬以40,000元（含已代為
    墊支之相關費用979 元【其中本院96年度家催字第179 號公
    示催告聲請費1,000 元，已經裁定明示由被繼承人甲○○之
    遺產負擔，應予扣除】）為適當，爰酌定如主文第1 項所示
    。至遺產管理人報酬優先受償順序，應屬強制執行程序分配
    受償問題，聲請人若對報酬受償順序有疑義，應向執行法院
    救濟，非本件核定遺產管理人報酬事件所得審究之範圍，併
    此敘明。
四、末按依法應由關係人（包括聲請人、相對人及其他利害關係
    人）負擔費用者，法院裁定命關係人負擔時，應一併確定其
    數額，非訟事件法第24條第1 項所明定。經核本件聲請事件
    ，應徵之程序費用為1,000 元，依非訟事件法第157 條規定
    ，應由遺產負擔，爰併予確定如主文第2 項所示，附此敘明
    。
五、依非訟事件法第157 條、第24條第1 項，裁定如主文。
六、如對本裁定抗告，須於裁定送達後10日之不變期間內，向本
    院提出抗告狀，並繳納抗告費新臺幣1,000 元。
中    華    民    國    98    年    12    月    25    日
                  家事法庭  司法事務官


司法院資訊處製作；財團法人民間司法改革基金會備份。
